臺灣臺東地方法院民事裁定　　　　　　99年度消債更字第23號
聲　請　人
即　債務人　吳富春
上列當事人因消費者債務清理事件聲請更生，本院裁定如下：
    主  文
聲請人吳富春於中華民國一百年三月七日下午五時起開始更生程
序。
命司法事務官進行本件更生程序。
    理  由
一、按債務人不能清償債務或有不能清償之虞者，得依本條例所
    定更生程序，清理其債務。債務人無擔保或無優先權之債務
    總額未逾新臺幣（下同）1,200 萬元者，於法院裁定開始清
    算程序或宣告破產前，得向法院聲請更生。債務人對於金融
    機構因消費借貸、自用住宅借款、信用卡或現金卡契約而負
    債務，在聲請更生或清算前，應提出債權人清冊，以書面向
    最大債權金融機構請求協商債務清償方案，並表明共同協商
    之意旨。債務人與金融機構協商成立者，不得聲請更生或清
    算。但因不可歸責於己之事由，致履行顯有重大困難者，不
    在此限。又法院開始更生程序之裁定，應載明其年、月、日
    、時，並即時發生效力。法院裁定開始更生或清算程序後，
    得命司法事務官進行更生或清算程序，必要時得選任律師、
    會計師或其他適當之自然人或法人一人為監督人或管理人。
    消費者債務清理條例（下稱消債條例）第3條、第42條第1項
    、第151條第 1項、第5項、第45條第1項、第16條第1項分別
    定有明文。
二、本件聲請意旨略以：聲請人前於民國98年10月 1日依消債條
    例第151 條與花旗（台灣）商業銀行股份有限公司（即最大
    之無擔保債權銀行，下稱花旗銀行）成立前置協商，自98年
    11月10日起分180期，年利率 5%為其清償條件，惟每月還款
    金額高達8,389 元，嗣因其身體狀況不好有慢性中耳炎、糖
    尿病及精神疾病，偶需住院療養，以致離開原水電行工作，
    聲請人目前只能打零工每月收入不到10,000元，而扣除生活
    必要支出，顯不足以清償依前置協商所訂每月應清償之金額
    ，因而毀諾，顯非可歸責聲請人之事由，致履行顯有重大困
    難，且因聲請人資產總價值並不足清償債務總金額，且以每
    月之收入扣除支出後，顯有不能清償債務之事實，爰在未經
    法院裁定開始清算程序或宣告破產前，向本院聲請更生等語
    。
三、經查：
  (一)聲請人主張其目前所負無擔保或優先權債務總金額未逾1,20
    0萬元，曾依消債條例第151條之規定與花旗銀行成立前置協
    商，達成：自98年11月10日起、分180期、年利率 5%、每期
    清償8,389 元之前置協商等情，業據其提出債權人清冊、財
    團法人金融聯合徵信中心於99年7月6日及100年1月21日所核
    發之當事人查詢個人資料（信用報告）回覆書、當事人綜合
    信用報告、前置協商協議書等件附卷可參，堪信屬實。另依
    本院職權函詢花旗銀行之結果除與聲請人上開主張相符外，
    聲請人於前置協商成立後，履約期間共繳款28,512元，嗣於
    99年7月31日毀諾，此有花旗銀行100年2月10日民事陳報狀
    暨協商書面及履約資料（見本院卷第107頁至第126頁）在卷
    在參。
  (二)聲請人自陳其每月薪資所得約為10,000元等情，業據其提出
    財政部臺北市國稅局97年、98年度綜合所得稅各類所得資料
    暨財產歸屬資料清單、勞工保險被保險人投保資料明細表等
    件為證，而依上開聲請人所提出勞保資料聲請人於96年10月
    26日勞保退保時之投保薪資雖為17,400元，然投保薪資及金
    額並非計算聲請人實際所得之依據，本院依上開所得資料清
    單所示聲請人97年、98年之綜合所得額分別為97,495元及10
    0,000元，堪認聲請人所主張每月所得約為 10,000元尚屬可
    採。
  (三)聲請人主張其每月必要支出7,000元，即包括：生活費6,000
    元及醫療費1, 000元，並提出聲請前兩年內必要支出表、重
    大傷病免自行負擔證明卡影本等件為證。經查，聲請人所主
    張其每月生活費未逾內政部平均每人每月最低生活費用9,82
    9 元之標準，顯無浮誇虛偽不實之虞，故聲請人上開每月必
    要支出為7,000元之主張，堪可採信，應屬可採。
  (四)又聲請人主張其患有慢性中耳炎、糖尿病及精神疾病，偶需
    住院療養，致收入減少，目前只能打零工等情，核與其所提
    出衛生署臺東醫院（日期99年 6月28日）、中山醫學大學附
    設醫院（日期99年 5月31日）、財團法人臺東基督教醫院之
    診斷證明書（日期99年 6月28日）《見本院卷第35頁、第37
    頁至第40頁》所載聲請人患有慢性中耳炎（聽力左耳平均87
    分貝、右耳平均27分貝）、第二型糖尿病、純高膽固醇血症
    、Ｂ型病毒性肝炎、慢性伴有急性發作，妄想型精神分裂症
    、入睡或維持睡眠之持續障礙、左腎上腺腫瘤（99年 5月10
    日住院、14日手術切除左側腎上腺、28日出院）等情，要屬
    相符，應堪信實。
  (五)承上，聲請人每月收入約10,000元，扣除每月必要支出7,00
    0元，每月餘款為3,000元（計算式：10,000－7,000＝3,000
    ），其前雖曾與花旗銀行成立前置協商，達成每月清償8,38
    9 元，至全部清償完畢為止之協議，惟因聲請人身體狀況不
    佳無法正常工作致收入減少，而於99年 7月31日經報毀諾。
    以聲請人在每月之收入，扣除前揭必要支出後，顯不足以清
    償依前置協商所訂按月應繳之金額甚明。據此，聲請人主張
    於前置協商成立後，因身體狀況欠佳，致其客觀收入，不足
    以長期持續履行前置協商應償還之款項，非有故意不盡其償
    還義務之行為，堪可信實。職是，聲請人有因不可歸責於聲
    請人之事由，致其履行顯有重大困難乙情，應堪認定。
  (六)另查，聲請人名下並無財產，其在各金融機構之存款均未逾
    百元，此有財政部臺北市國稅局財產歸屬資料清單、合作金
    庫銀行臺東分行活期儲蓄存款存摺、中華郵政股份有限公司
    臺東大同路郵局郵政存簿儲金簿、臺東縣臺東地區農會活期
    儲蓄存款存摺、臺灣銀行綜合存款存摺、臺灣土地銀行臺東
    分行活期儲蓄存款存摺等件影本為證，而聲請人迄今對金融
    機構所負無擔保或無優先權債務約為1,049,205 元，此有聲
    請人之債權人清冊、財團法人金融聯合徵信中心當事人綜合
    信用報告在卷可參。據此，以聲請人之資產總價值扣除債務
    總金額後，顯有不能清償債務之虞，亦堪認定。
四、綜上所述，本院認聲請人前雖依消債條例與花旗銀行成立前
    置協商，但因不可歸責於己之事由，致履行顯有重大困難，
    因而毀諾，另審酌聲請人之財產、信用、勞力、技術及身體
    狀況後，認聲請人顯有不能清償債務之虞，應為昭然。復未
    經法院裁定開始清算程序或宣告破產，而無擔保或無優先權
    之債務總額未逾1,200萬元，又無同條例第6條第3項、第8條
    、第46條各款所定應駁回更生聲請之事由。則聲請人於本件
    更生之聲請，洵屬有據，應予准許，爰併依同條例第16條第
    1 項規定，命司法事務官進行更生程序，並裁定如主文所示
    。
中    華    民    國    100    年     3    月    7    日
                      民事庭  法  官  楊憶忠
以上正本係照原本作成。
本件不得抗告。
本裁定已於100年3月7日17時公告。
中    華    民    國   100    年    3     月    7     日
                              書記官  林建成